【裁判字號】    90,上易,925
【裁判日期】    900807
【裁判案由】    竊盜
【裁判全文】
臺灣高等法院臺南分院刑事判決                                        行股
    上  訴  人
    即  被  告  甲  ○  ○  .
    選任辯護人  蔡  雪  苓
右上訴人因竊盜案件，不服臺灣臺南地方法院九十年度易字第十六號中華民國九十年
三月十九日第一審判決（起訴案號：臺灣臺南地方法院檢察署八十九年度偵字第一二
三七二號），提起上訴，本院判決如左：
    主      文
原判決關於甲○○部分撤銷。
甲○○結夥三人以上竊盜，處有期徒刑參月，如易科罰金以參佰元折算壹日。
扣案之手網貳件、冰桶壹只均沒收。
    事      實
甲○○曾因違反藥事法，經臺灣高雄地方法院於民國（下同）八十九年二月十一日，
判處有期徒十月，緩刑三年確定。詎其於緩刑期間猶不知悔改，復結夥郭順興、郭順
吉（該二人均經原審判處罪刑確定）三人以上，共同基於意圖為自己不法所有之犯意
聯絡，於同年十月二十八日下午三時許，在臺南縣七股鄉○○村○○○段一三五號乙
○○所經管之魚塭，以郭順興所有之手網二件、冰桶一只，共同竊取乙○○所有之吳
郭魚一尾，市價約新台幣十元，得手後為乙○○發覺報警當場查獲。案經乙○○訴由
臺南縣警察局佳里分局報請臺灣南地方法院檢察署檢察官偵查起訴。
    理      由
一、訊據上訴人即被告甲○○，固不諱言有於右揭時間，夥同郭順興、郭順吉，至告
    訴人乙○○之魚塭，由郭順興、郭順吉下手撈捕吳郭魚之事實；惟矢口否認有何
    竊盜之犯行，並辯稱：當時其與郭順興、郭順吉無工作，故相偕至上開魚塭走走
    ，適見有人在抓魚，又見該魚池似公溝並非私人之魚塭，且曾問在場之告訴人可
    否捕魚，亦未置可否，其等遂誤認該公溝內之魚為無主物，郭順興、郭順吉二人
    為此始持手網捕魚，而其則續與告訴人談話，並未下手參與捕魚，其既無竊盜之
    犯意，亦無竊盜之行為云云。然查被告甲○○如何與郭順興、郭順吉結夥三人，
    於右揭時地共同竊取告訴人所養殖之吳郭魚之事實，已迭據告訴人在警訊中指訴
    稱：是被告三人一夥尚手持二件魚網在網魚，旁邊還有冰桶一只，內裝有我飼養
    之吳郭魚人一隻等語，繼在本院指訴稱：我有十六公頃魚塭，分為好幾個魚池及
    引水溝，均為我私人所有，被告三人係在我私人之引水溝捕魚，並未問過我是否
    可捕魚等語甚詳在卷。即被告甲○○在警訊中亦供承：我們同夥是三人，分別是
    郭順興、郭順吉二兄弟與我共同前往捕魚，是以魚網捕捉，撒網沒有幾次，僅捕
    獲一條魚，就被塭主會同警方將我們帶回派出所，是由郭順興下手撒網捕魚，我
    與郭順吉在旁邊看等語；核與共犯郭順興在警訊中所供稱：我和郭順吉、甲○○
    三人一同去魚塭，由我下魚塭以手網捕魚，郭順吉、甲○○在旁邊看，只得一尾
    吳郭魚要煮來吃，是由我提議偷魚，經郭順吉、甲○○同意一起到竊魚現場；及
    共犯郭順吉在警訊中所供稱：我和郭順興、甲○○到達塭溝，郭順興提議要以手
    網捕吳郭魚，我和甲○○蹲在塭溝旁看，要煮來吃等語相符。並有贓物認領保管
    收據一張存於警卷，及經警當場查獲之手網二件、冰桶一只扣案為憑。次按刑法
    上所謂結夥三人以上，須有共同犯罪之故意而結為一夥，在合同意思範圍內，各
    自分擔犯罪行為之一部，相互利用他方之行為，以達犯罪之目的，即應對全部所
    發生之結果共同負責，迭據最高法院著有判例在案。據此參諸被告甲○○與共犯
    郭順興、郭順吉前揭警訊所供，及其等三人在偵查中亦均一致供陳：想網幾條魚
    回家煮之下酒乙情，已見其等三人主觀上具有共同結為一夥竊魚之犯意聯絡；而
    以小型手網捕魚，技術上除須一人持網下水網魚外，須另他人在塭堤上接魚放入
    冰桶內，此乃時下一般以手網捕魚之方式，及被告等被查獲時何以有冰桶放在塭
    堤上之原因，是被告等三人除其中共犯郭順興持網下水捕魚外，餘被告甲○○及
    共犯郭順吉在塭堤上看，實即係等候共犯郭順興在塭裡捕獲魚時，在堤上得以接
    魚放入冰桶內之工作分擔，而藉此相互利用他方之行為，以遂行竊魚之犯罪目的
    至明，並不以被告甲○○及共犯郭順吉未下水，即得認無竊魚之犯意與行為之分
    擔。又被告甲○○及共犯郭順興、郭順吉三人，雖均稱其等捕魚之地點係塭溝，
    主觀上誤認係公溝非屬私人所有，本無竊盜之犯意云云。第以被告等三人捕魚之
    地點，係屬告訴人所經管養殖之魚塭，不管係正式之塭池，抑或引排水之溝渠，
    均係告訴人所有且皆有養魚，及被告等三人捕魚前並未訊問告訴人可否捕魚等情
    ，既經告訴人在本院供陳有如前述；且按魚塭裏之魚既非被告等三人所有，則於
    未獲得有權利人之許可前，任何人均不得撈捕，此為一般之常識，而被告甲○○
    年已四十三歲，當亦知之，乃竟於未得告訴人之首肯下擅自捕魚，其主觀上有為
    自己不法所有之竊盜意圖，亦無庸疑，所言誤認係公溝云者，要屬事後畏罪卸責
    之詞。綜上被告甲○○竊盜之事證已明，不容其飾詞否認，其犯行洵堪認定，應
    予依法論科。
二、核被告甲○○所為，係犯刑法第三百二十一條第一項第四款之結夥三人以上竊
    罪。其與已判處罪刑確定之郭順興、郭順吉二人，就本件犯罪之施行，彼此互有
    犯意聯絡及行為分擔，均應論以共同正犯。又其曾有前開犯罪事實欄所載之犯罪
    前科，刻於緩刑期間又再犯本罪，固有其刑案資料查註紀錄表在卷足按，堪認其
    不知悔悟而有可議；然審酌其與共犯郭順興、郭順吉結夥行竊所得不過吳郭魚一
    尾，價值約新台幣十元，犯罪情節可謂非常輕微，如處以法定最低度之六月有期
    徒刑仍嫌過重，誠屬情輕而法重，客觀上顯堪憫恕，爰依刑法第五十九條規定酌
    減其刑。原審據予論罪科刑，固非無見。惟查原判決疏未論述共同正犯，及何以
    得易科罰金之理由，已均有未洽；且原判決未於被告甲○○所宣告之主刑後，並
    為從刑沒收之諭知，亦有未合。被告甲○○上訴意旨，否認犯罪，指摘原審對其
    判決不當，雖無可取；惟原判決既有可議，自應由本院將原審對被告甲○○判決
    部分，予以撤銷改判。爰審酌被告甲○○之素行、犯罪之動機、目的、手段、所
    生危害、所得利益、及其犯後態度等一切情狀，改對其量處有期徒刑三月。又按
    刑法第四十一條：「犯最重本刑為三年以下有期徒刑之罪，而受六月以下有期徒
    刑或拘役之宣告，因身體、教育、職業或家庭之關係，執行顯有困難者，得以一
    元以上三元以下折算一日，易科罰金」，已於九十年一月十日經總統公布修正為
    第四十一條第一項：「犯最重本刑為五年以下有期徒刑之罪，而受六月以下有期
    徒刑或拘役之宣告，因身體、教育、職業或家庭之關係或其他正當事由，執行顯
    有困難者，得以一元以上三元以下折算一日，易科罰金」，同年月十二日生效。
    被告甲○○犯罪後法律有變更，比較新舊法，以新法對被告甲○○較為有利，自
    應適用修正後刑法第四十一條第一項前段之規定，諭知如易科罰金以三百元折算
    一日之標準，以資懲儆。又扣案之手網二件、冰桶一只，係供犯罪所用之物，且
    為共犯郭順興所有，亦應依法併予宣告沒收。
三、據上論斷，應依刑事訴訟法第三百六十九條第一項前段、第三百六十四條、第二
    百九十九條第一項前段，刑法第二條第一項前段、第二十八條、第三百二十一條
    第一項第四款、第五十九條、第三十八條第一項第二款，修正後刑法第四十一條
    第一項前段，罰金罰鍰提高標準條例第二條，判決如主文。
本案經檢察官林炎昇到庭執行職務。
中      華      民      國    九十      年      八      月      七      日
          臺灣高等法院臺南分院刑事第二庭
                                      審判長法官  林永茂
                                            法官  蘇重信
                                            法官  陳清溪
右正本證明與原本無異。
不得上訴。
                                      法院書記官  劉岳文
中      華      民      國    九十      年      八      月      七      日
刑法第三百二十一條第一項第四款：
犯竊盜罪而有左列情形之一者，處六月以上、五年以下有期徒刑：
四、結夥三人以上而犯之者。


司法院資訊處製作；財團法人民間司法改革基金會備份。
